【裁判字號】    97,交易,770
【裁判日期】    980331
【裁判案由】    過失致死
【裁判全文】
臺灣臺北地方法院刑事判決             97年度交易字第770號
公  訴  人  臺灣臺北地方法院檢察署檢察官
被      告  甲○○
                      樓
選任辯護人  陳宏模律師
上列被告因過失致死案件，經檢察官提起公訴（97年度偵字第14
988號），被告於審理中就被訴之事實為有罪之陳述，本院當庭
裁定改行簡式審判程序，判決如下：
    主  文
甲○○因過失致人於死，處有期徒刑壹年。
    事  實
一、甲○○於民國九十七年七月八日上午十時二十五分許，駕駛
    車牌號碼六八六二－ＤＬ號自用小客車，沿臺北縣新店市○
    ○路○段，由新店市往臺北縣烏來鄉方向（下稱Ａ車道）行
    駛，原應注意汽車在未劃設慢車道且劃有分向限制線路段之
    雙向二車道行駛時，不得駛入來車之車道內，而依當時有日
    間自然光線照明，肇事地點為鋪設柏油之乾燥無缺陷路面，
    且無障礙物，視距良好等情形，又無不能注意之情事，竟僅
    因有張國興（經檢察官為不起訴處分）駕駛之九九八－ＱＭ
    號大貨車（下稱本案大貨車）在前緩慢行駛，就不耐久候，
    疏於注意，貿然跨越分向限制線超車，適有ＳＥＲＲＡＯ
      ＮＡＴＨＡＮ  ＢＡＳＩＬ（下逕稱ＳＥＲＲＡＯ）騎乘
    車牌號碼ＦＫＣ－二八九號重機車沿對向車道（下稱Ｂ車道
    ）駛至，見狀反應不及，急往Ａ車道閃避，而與本案大貨車
    相撞（下稱本案交通事故）。ＳＥＲＲＡＯ人車倒地並受有
    胸腹腔內出血等傷害。臺北縣政府警察局交通隊新店分隊據
    報前往處理，甲○○向到場處理警員坦承為肇事人，且自首
    接受裁判。而ＳＥＲＲＡＯ雖經送財團法人天主教耕莘醫院
    （下稱耕莘醫院）急救，仍因失血性休克於九十七年七月八
    日下午十二時十二分不治死亡。
二、案經ＳＥＲＲＡＯ  ＲＯＮＡＬＤ  ＢＡＳＩＬ（ＳＥＲＲ
    ＡＯ之父）訴由臺北縣政府警察局新店分局報告臺灣臺北地
    方法院檢察署檢察官偵查起訴，甲○○於審理中就被訴事實
    為有罪之陳述，經本院當庭裁定改用簡式審判程序。
    理  由
一、上開犯罪事實，業據被告甲○○坦承不諱（本院卷第四二頁
    背面參照），且有卷附臺北縣政府警察局新店分局Ａ１Ａ２
    類道路交通事故調查報告表、道路交通事故現場圖、交通事
    故調查報告表(一)、(二)、臺北縣政府警察局新店分局交通分隊
    道路交通事故補充資料表、現場照片三十二幀、被害人ＳＥ
    ＲＲＡＯ之臺灣臺北地方法院檢察署相驗屍體證明書、檢驗
    報告書（臺灣臺北地方法院檢察署九十七年度偵字第一四九
    八八號卷第二一至二四頁、第三二頁、第四三至五八頁、同
    署九十七年度相字第四六五號卷第六六頁、第七四至七九頁
    參照）在卷可稽，足以擔保被告前開任意性自白與事實相符
    。次按「汽車在未劃設慢車道之雙向二車道行駛時，應依下
    列規定：．．．二、在劃有分向限制線之路段，不得駛入來
    車之車道內。」為道路交通安全規則第九十七條第一項第二
    款所明定。查本案事發地點之臺北縣新店市○○路○段道路
    ，係未劃設慢車道之雙向二車道，且劃有分向限制線之路段
    ，有前述道路交通事故現場圖與現場照片可考，被告應注意
    不得駛入來車之車道內，且事故當時有日間自然光線照明，
    本案事發地點為鋪設柏油之乾燥無缺陷路面，且無障礙物，
    視距良好等情，亦有道路交通事故調查報告表(一)及前述現場
    照片可參，以本案事發地點客觀環境而言，並無不能注意之
    情事，被告疏未注意，而貿然跨越分向限制線超車，因此使
    ＳＥＲＲＡＯ反應不及，避入對向之Ａ車道，與本案大貨車
    相撞，被告就本案交通事故，顯有過失。又ＳＥＲＲＡＯ因
    該撞擊人車倒地，受有胸腹腔內出血等傷害，經送耕莘醫院
    急救後，仍因失血性休克於九十七年七月八日下午十二時十
    二分不治死亡乙節，又有前開相驗屍體證明書、檢驗報告書
    可憑。ＳＥＲＲＡＯ死亡與被告過失肇致之車禍間，具相當
    因果關係。事證明確，應予論處。
二、核被告所為，係犯刑法第二百七十六條第一項之過失致人於
    罪。被告於肇事後，迄臺北縣政府警察局交通隊新店分隊警
    員前往現場處理時，被告在場並當場承認為肇事人乙節，有
    臺北縣政府警察局新店分局道路交通事故肇事人自首情形紀
    錄表可考（前開偵字卷第二七頁參照），被告在有偵查犯罪
    職權之公務員知悉前，向警員告知其犯罪，而不逃避接受裁
    判，核屬自首，爰依刑法第六十二條前段規定減輕其刑。茲
    審酌被告違反注意義務之程度甚高（在兩車道之山區道路，
    貿然跨越分向限制線超車），造成ＳＥＲＲＡＯ死亡之無可
    挽回損害。被告雖無前科，素行尚可，但在案發之初仍矢口
    否認犯罪，且稱「我覺的（得）這超車是合情合理。」（前
    開偵字卷第八二頁參照），犯罪後態度容非始終良好，及公
    訴人論稱：「本案被告一開始並未表明認罪之意，準備程序
    時仍堅持否認犯罪，犯後態度不佳，雖被告最後承認過失致
    死犯行，然本案自案發迄今，經過八個月，被告仍未與告訴
    人達成和解，從訴訟過程中似乎感受不到被告有真心和解之
    誠意，甚至表明願意入監服刑，以實現正義之言語，我們認
    為難認被告有悔意，請庭上審酌被害人家屬之感受，從重量
    刑。」（本院卷第四三頁背面參照）之求刑內容，及其他一
    切情事，量處如主文所示之刑，以資儆懲。
據上論斷，應依刑事訴訟法第二百七十三條之一第一項、第二百
九十九條第一項前段，刑法第二百七十六條第一項、第六十二條
前段，刑法施行法第一條之一，判決如主文。
本案經檢察官蔡偉逸到庭執行職務。
中    華    民    國    98    年    3    月    31    日
                  交通法庭        法  官  姚念慈
上正本證明與原本無異。
如不服本判決，應於判決送達後10日內向本院提出上訴狀（應抄
附繕本）。告訴人或被害人如對於本判決不服者，應具備理由請
求檢察官上訴，其上訴期間之計算係以檢察官收受判決正本之日
期為準。
                                  書記官  劉芸珊
中    華    民    國    98    年    3    月    31    日
附錄本案論罪科刑法條全文
中華民國刑法第二百七十六條第一項
因過失致人於死者，處二年以下有期徒刑、拘役或二千元以下罰
金。


司法院資訊處製作；財團法人民間司法改革基金會備份。
